【裁判字號】    94,訴,3731
【裁判日期】    950731
【裁判案由】    違反槍砲彈藥刀械管制條例
【裁判全文】
臺灣臺中地方法院刑事判決              94年度訴字第3731號
公  訴  人  臺灣臺中地方法院檢察署檢察官
被      告  乙○○
指定辯護人  何立斌  律師
被      告  丁○○
指定辯護人  林士傑  律師
被      告  戊○○
指定辯護人  方鴻枝  律師
上列被告因違反槍砲彈藥刀械管制條例案件，經檢察官提起公訴
（94年度偵字第11163號），本院判決如下：
    主    文
乙○○共同未經許可，持有可發射子彈具有殺傷力之改造手槍，
處有期徒刑年貳月，併科罰金新臺幣萬元，罰金如易服勞役
，以新臺幣仟元折算壹日。扣案改造手槍壹枝（含彈匣壹個，
槍枝管制編號：0000000000號）沒收。
丁○○共同未經許可，持有可發射子彈具有殺傷力之改造手槍，
處有期徒刑年壹月，併科罰金新臺幣萬元，罰金如易服勞役
，以新臺幣仟元折算壹日。扣案改造手槍壹枝（含彈匣壹個，
槍枝管制編號：0000000000號）沒收。
戊○○共同未經許可，持有可發射子彈具有殺傷力之改造手槍，
處有期徒刑年陸月，併科罰金新臺幣陸萬元，罰金如易服勞役
，以新臺幣仟元折算壹日。扣案改造手槍壹枝（含彈匣壹個，
槍枝管制編號：0000000000號）沒收。
    犯罪事實
一、戊○○前曾於民國九十一年四月間，因違反著作權法案件，
    經臺灣高雄地方法院以九十一年度訴字第一四四七號判決處
    有期徒刑一年一月，緩刑四年確定，現仍在緩刑期間。戊○○明知可發射子彈具有殺傷力之改造手槍，係槍砲彈藥刀械
    管制條例列管之槍砲，非經主管機關許可，不得無故持有，
    竟於九十四年七月六日晚間九時許，攜帶具殺傷力之仿ＢＥ
    ＲＥＴＴＡ廠９２ＦＳ型改造手槍一枝（含彈匣一個，槍枝
    管制編號：0000000000號），委請當時尚不知情
    友人乙○○，駕駛其母親高潘麗金所有之車牌號碼１５６６
    ─ＪＴ號自小客車從高雄縣路竹鄉出發，載送前往台中市，
    欲交付上開改造槍枝予真實姓名年籍不詳之人士，同時聯絡
    當時在台中工作之友人丁○○屆時引領帶路。嗣於翌日（七
    日）凌晨零時許，當二人駕車抵達台中市○○路「三洋三溫
    暖」前時，戊○○向乙○○示意在路旁停車，等候丁○○前
    來，並從口袋內取出該把槍枝，當著乙○○面前進行槍枝分
    解、組裝，測試其性能狀態後，隨即將槍枝插放於腰際下車
    ，並囑咐乙○○將車停放在「三洋三溫暖」附近之英才路一
    四０巷內，此時乙○○始知悉戊○○有攜帶、持有該槍枝一
    事。俟同日（七日）凌晨零時四十分許，戊○○在「三洋三
    溫暖」前與丁○○碰面後，二人先至附近商家購買飲料及聊
    天，迄凌晨一時二十分左右，因戊○○稱欲交槍之對象快到
    達，乃囑請丁○○將該槍枝帶往乙○○停車處，置放於該車
    內，等候通知再將該槍枝取交，際此丁○○明知具有殺傷力
    之改造手槍，不得無故持有，竟與戊○○基於共同持有槍枝
    之犯意聯絡，先將該槍枝擺放於所騎乘之機車置物箱內，而
    未經許可無故持有改造槍枝，復即依戊○○之囑附，騎機車
    前往英才路一四０巷口。丁○○到達該巷口後，見乙○○站
    立於其上開自小客車旁，乃向其表明係戊○○之友人及其來
    意後，乙○○既已知悉該槍枝為具有殺傷力之改造手槍，仍
    基於與戊○○共同持有該槍枝之犯意聯絡，使用汽車遙控器
    開啟車門，讓丁○○從後座上車，將該槍枝置放於其汽車內
    後座腳踏墊上，而處於乙○○實力支配下之狀態。嗣經警依
    據線報前往該處埋伏，因見渠等行跡可疑即上前盤查處理，
    當場查獲丁○○及乙○○，並在上開自小客車上扣得上開槍
    枝，戊○○則趁機逃離現場（戊○○至九十五年四月二十七
    日本院審理期間始行緝獲）。
二、案經臺中市警察局第六分局報告臺灣臺中地方法院檢察署檢
    察官偵查起訴。
    理    由
一、訊據被告丁○○固坦承有將扣案改造手槍放置在車號１５６
    ６─ＪＴ自小客車後座腳踏墊上之事實不諱，惟以：並不清
    楚該槍性能及殺傷力，只是因為好意才幫戊○○拿槍到車內
    等語置辯。另訊之被告乙○○矢口否認有何持有槍枝犯行，
    辯稱：到大雅路「三洋三溫暖」前等人時，戊○○把槍拿出
    來分解，方知伊有攜帶槍枝。另外因為丁○○說他是戊○○
    友人，就用遙控器把車門打開讓他上車，當時沒有看見丁○○拿槍，更沒有說要他把槍放在車內，等戊○○回來云云；
    再訊之被告戊○○亦矢口否認有何持有槍枝犯行，辯稱：乙○○從高雄載伊至台中，到台中後，乙○○將伊放置在一個
    不知地點的小吃部，伊有約丁○○過來，約在三洋三溫暖碰
    面，後來渠等就再去該小吃部，之後，乙○○就與丁○○出
    去，他們去何處，伊不知道，出去之後，他們就沒有再回，
    伊一直至隔天早上就自己搭車回高雄云云。
二、按共同正犯之成立，以數行為人間主觀上有犯意之聯絡，客
    觀上有行為之分擔為要件。又未經許可無故持有手槍及子彈
    罪，係將手槍及子彈置於自己實力支配之下，且主觀上須有
    持續持有相當時間之意圖，始足當之（最高法院九十一年度
    台上字第七０八八號裁判要旨參照。又按刑事法上所謂之「
    持有」，乃指行為人以支配之意思，將物品置於自己事實上
    得為實力支配下之狀態而言（最高法院八十二年度台上字第
    一一三五號判決可資參照）。經查：
（一）被告丁○○部分：
      被告鄭程於九十四年七月七日初為警查獲時即已供承：「
      戊○○（九十四年七月）六日早上以000000000
      0號手機打我0000000000號手機，與我聯絡，
      說他會台中，但未確定何日、何時會，昨（六日）２２時
      許，他有打２通電話，但我未接到，我約（九十四年七月
      ）七日凌晨零時左右回電，我們相約在台中市○○路「三
      洋三溫暖」前見面，約於零時四十分左右，我騎我女朋友
      機車與他見面，我們在大雅路三溫暖附近買飲料及聊天，
      並走入三溫暖旁邊巷子內，約一時二十分左右，戊○○與
      乙○○聯絡，乙○○說他到了，我們便走出巷子到巷口（
      三溫暖前），戊○○將插在身上手槍交給我，叫我拿到下
      一個馬路及巷子口（英才路一四０巷）放在１５６６─Ｊ
      Ｔ號自小客車內，我便將手槍放於機車置物箱內，騎機車
      至英才路一四０巷，遇見１５６６─ＪＴ號自小客車駕駛
      乙○○，他叫我把將放在他車內，等戊○○，想不到我剛
      進車內，放了槍正要下車，警方就來盤查」、「我當初因
      為好意，想幫他（戊○○）拿槍至車內」等語明確，被告
      丁○○於本院九十五年六月九日審理時以證人身分接受詰
      問時所為證述之情節亦大致與上情相符，雖被告丁○○於
      本院審理時改稱：扣案槍枝是戊○○放於其機車置物箱；
      戊○○是用脅迫方式要伊將槍攜至乙○○車內云云，然衡
      之常情，被告丁○○於警詢時之供述，距事實發生之時較
      近，記憶當更為清晰，且甫經逮捕，較少權衡利害得失、
      受他人干預或相互勾串供詞，較之事後翻異之言，理應更
      為可採；況扣案槍枝既已進入被告丁○○之實力（其機車
      置物箱內，並由伊騎走）支配之下，被告戊○○亦未立即
      跟進，則被告丁○○何有受被告戊○○脅迫始為其攜槍前
      往被告乙○○汽車處之可言？綜上可知，被告丁○○係受
      被告戊○○之託，將扣案槍枝放置於其機車置物箱後，騎
      乘機車攜帶扣案槍枝，前往一百公尺以外之被告乙○○停
      車處，將槍枝從機車置物箱裡取出，持槍走進被告乙○○
      上開汽車之後座內，並將槍枝放在後座之腳踏墊上等情，
      可堪認定。
（二）被告乙○○部分：
      同案被告鄭程於九十四年七月七日警詢時供稱：「他（即
      被告乙○○）叫我把槍放在他車內，等戊○○來」、「（
      問：乙○○開啟車門，讓你上車，是否有看見你手上有槍
      ？）有的」等語，被告丁○○於本院九十五年六月九日審
      理時更以證人身分證稱：「我是在乙○○的面前將我機車
      置物箱打開，在乙○○面前將槍拿出來，告訴他說這是戊○○的東西，戊○○叫我將將放在車上，然後乙○○就開
      車門．．．」、「乙○○確實有看到槍．．．」等語，互
      核相符，而被告乙○○亦自承伊自小客車停放在英才路一
      四０巷時原本上鎖，被告丁○○騎機車到該巷口，表明是
      戊○○朋友時，是伊自己以汽車遙控器開啟車門，讓被告
      丁○○進入車內等情不諱，雖被告丁○○於九十四年七月
      七日檢察官偵訊時改稱：不知道被告乙○○有無看過該槍
      枝云云，於警詢時所述不同，然被告丁○○於偵訊時亦陳
      稱：「（警局有無被刑求恐嚇？）無。」「（有無看過筆
      錄？筆錄依你之意製作？）是。」等語，故在無其他事證
      可證明其嗣後更異之詞與事實更為相符時，自不得任意捨
      棄其於警詢時之初供不採。再者，被告丁○○亦供承「（
      戊○○將槍交給你時，是否有包裝？）沒有包裝，他直接
      從腰際將槍拿出來交給我。」觀之扣案之槍枝有相當之體
      積，無論是手持或隨身攜帶，均顯而易見或查覺。況被告
      乙○○、丁○○二人之前並非相識之人，為渠等所自承，
      倘被告丁○○未表明確實來意，在凌晨時分午夜街頭，被
      告乙○○又豈有讓陌生人任意進入自己車內之理？且若被
      告丁○○僅表明是被告戊○○之朋友，丁○○既是自己騎
      機車至該處，大可坐在機車上或與被告乙○○一起在車外
      等侯被告戊○○過來即可，為何一定要進入車內等侯？在
      在可見，被告乙○○所辯之詞，顯不足採。是以，扣案槍
      枝所在之車號１５６６─ＪＴ號自小客車，當時既在被告
      乙○○實力監督支配之下，且被告乙○○使用汽車遙控器
      開啟車門，以便使另一被告丁○○把槍放在車內及嗣後警
      方接獲線報，前往現場處理時，經被告乙○○同意以遙控
      器開啟車門，供警實施搜索諸節足證，復有員警職務報告
      書、搜索扣押筆錄附卷可稽。職是之故，扣案槍枝為警方
      於該自小客車內後座腳踏墊上查獲時，應認係被告乙○○
      基於與另一被告戊○○共同非法持有具殺傷力改造槍砲之
      犯意聯絡，而持有扣案之改造手槍，至為明確。
（三）被告戊○○部分：
      被告戊○○上開犯行，業據同案被告乙○○、丁○○於警
      詢及偵審時均供述明確，且互核相符，被告乙○○、丁○○均是在為警查獲時之第一時間即供出被告戊○○上開犯
      行，且自警詢至偵審時亦均如此供述、證述，被告乙○○
      及丁○○均一致供稱扣案槍枝係被告戊○○所有無訛，而
      被告戊○○於九十五年四月二十七日為本院緝獲後，亦自
      承：其於九十四年七月七日凌晨確實有與被告乙○○一同
      自高雄北上台中，並有約被告丁○○在台中三洋三溫暖碰
      面等情，足徵被告乙○○、丁○○所供並非全然出於子虛
      烏有，非僅為推卸罪於被告戊○○所為之供述。再參以九
      十四年七月七日凌晨因接獲線報前往三洋三溫暖附近埋伏
      之當時台中市警察局第六分局偵查員甲○○於本院審理時
      亦到庭將當日接獲線報至查獲時之情況證述明確，其亦證
      稱當日埋伏時確親眼見到被告戊○○在現場走動，並非如
      被告戊○○於本院供述時所稱：乙○○的車子未停在三洋
      三溫暖，僅到某路邊攤吃魯肉飯云云。可見被告戊○○上
      開辯解純為畏罪卸責之詞，不足採信。
（四）此外，並有卷附之搜索、扣押筆錄、扣押物品目錄表、扣
      押物品清單、現場圖、照片及扣案之改造手槍一支可資佐
      證。且扣案槍枝經送請內政部警政署刑事警察局鑑定結果
      認：送鑑９２具瑞塔手槍壹枝（槍枝管制編號：0000
      000000號），係由仿ＢＥＲＥＴＴＡ廠９２ＦＳ型
      半自動手槍製造之金屬玩具手槍換裝土造金屬槍管而成之
      改造手槍，機械性能良好，可擊發適用之子彈，認具殺傷
      力。此有該局九十四年八月九日刑鑑字第０９４０１０９
      ２２８號槍彈鑑定書一份在卷可憑；又內政部警政署刑事
      警察局復於九十五年三月十四日以刑鑑字第０９５００１
      ４２２２號函，說明上開改造手槍，經實際裝填子彈（具
      直徑８．６ｍｍ金屬彈頭，重５．１公克）試射，測得彈
      頭發射速９１公尺／秒，計算其發射動能為２１．１２焦
      耳，單位面積動能３６．３５焦耳／平方公分。而關於殺
      傷力之相關數據：（一）美國軍醫總署定義：彈丸撞擊動
      能達５８呎磅（約為７８．６焦耳），則足以使人喪失單
      鬥能力。（二）本局對活豬作射擊測試結果，彈丸單位面
      積動能達２４焦耳／平方公分，則足以穿入豬隻肉層。（
      三）依日本科學警察研究所之研究結果，彈丸單位面積動
      能達２０焦耳／平方公分則足以穿入人體皮肉層等語。足
      見上開扣案槍枝，確係經換裝土造金屬槍管改造而成具有
      殺傷力之改造手槍無疑。綜據上述，本案事證明確，被告
      等三人犯行均堪以認定。
三、核被告乙○○、丁○○、戊○○所為，均係犯槍砲彈藥刀械
    管制條例第八條第四項未經許可，持有可發射子彈具有殺傷
    力之改造手槍罪。按槍砲彈藥刀械管制條例第八條第一項所
    規定之「運輸」，係指本於運輸意思而搬運輸送而言，不以
    國外輸入國內或國內輸出國外為限，其在國內運輸者亦屬之
    （司法院３６年院解字第３５４１號解釋意旨參照），亦即
    以非販賣、非持有之意思，而以單純運輸之意思將物自一地
    運至相當距離之另一地而言（最高法院７９年度台上字第９
    ８１號判決可資參照），惟被告戊○○前揭行為，係將扣案
    槍枝置於自己實力支配之下之持有意思，而分別與被告乙○○、丁○○有上開共同持有之犯意聯絡及行為分擔而持有扣
    案槍枝，業如前述，並不是以非販賣、非持有之意思，而以
    單純運輸之意思將物自一地運至相當距離之另一地之情形，
    是公訴人認被告戊○○上開犯行，係成立槍砲彈藥刀械管制
    條例第八條第一項未經許可，運輸可發射子彈具有殺傷力之
    改造手槍罪，尚有未洽，起訴法條應予變更。被告乙○○、
    丁○○、戊○○，就上開持有改造手槍犯行，彼此間有犯意
    聯絡及行為分擔，俱為共同正犯【按被告等行為後，刑法第
    二十八條「二人以上共同實施犯罪之行為者，皆為正犯」之
    規定，業經總統於九十四年二月二日公布修正為「二人以上
    共同實行犯罪之行為者，皆為正犯」，並自九十五年七月一
    日施行，比較修正前後刑法第二十八條之規定，修正後之規
    定仍未較有利於被告，依修正施行後刑法第二條第一項之規
    定，此部分應適用被告行為時即修正前刑法第二十八條規定
    予以處斷，附予敘明】。爰審酌被告等人之素行，犯罪之動
    機、目的、手段，所涉情節輕重，及犯罪是否坦承犯行之態
    度等一切情狀，分別量處如主文所示之刑，並就所併科罰金
    刑部分，依修正後刑法第四十二條第三項前段之規定，諭知
    易服勞役之折算標準（詳後五所述）。
四、扣案之仿ＢＥＲＥＴＴＡ廠９２ＦＳ型半自動手槍製造之槍
    枝換裝土造金屬槍管而成之改造手槍（槍枝管制編號：00
    00000000號）一枝（含彈匣一個）為違禁物，應依
    刑法第三十八條第一項第一款予以宣告沒收【按被告等行為
    後，刑法第三十八條規定業經修正公布施行，而修正前、後
    之同條條文，對於違禁物不問屬於犯罪行為人與否及供犯罪
    所用之物以屬於犯罪行為人為限應予沒收之要件並未變更，
    而本次修正，處刑條文並未修正，亦即行為時與裁判時之主
    刑條文並無不同，則依從刑係附屬於主刑，不生比較輕重問
    題，本件即應適用修正後之刑法第三十八條規定為沒收之依
    據，最高法院二十四年上字第五二九二號判例要旨參考】。
五、按新舊法比較，固應就罪刑有關之共犯、未遂犯、想像競合
    犯、牽連犯、連續犯、結合犯，以及累犯之加重、自首之減
    輕暨其他法定加減原因（如身分加減）與加減例等一切情形
    ，綜其全部罪刑之結果而為比較。惟就易刑處分之部分，與
    上開加減原因等無涉，故本院單獨就本案併科罰金刑部分，
    以新法諭知易服勞役之折算標準，說明如下：
（一）槍砲彈藥刀械管制條例第八條第四項之未經許可持有改造
      手槍罪，法定刑需併科新臺幣七百萬元以下罰金，據修正
      後刑法第三十三條第五款修正為：「主刑之種類如下：五
      、罰金：新臺幣一千元以上，以百元計算之」等規定，是
      依修正後之法律，槍砲彈藥刀械管制條例第八條第四項之
      未經許可持有改造手槍罪所得科處之罰金刑最低為新臺幣
      一千元；然依被告等行為時之刑罰法律，即修正前刑法第
      三十三條第五款規定之罰金最低額一元，該罪之罰金刑最
      低額為銀元一元，若換算為新臺幣，僅為新臺幣三元。因
      此，比較上述修正前、後之刑罰法律，自應以被告行為時
      關於併科罰金刑之法律較有利於被告。
（二）被告等人於犯罪時之刑法第四十二條第二項前段規定：「
      易服勞役以一元以上三元以下折算一日。」，又被告等人
      行為時之易服勞役折算標準，修正前罰金罰鍰提高標準條
      例第二條（現已刪除）規定，就其原定數額提高為一百倍
      折算一日，則本件被告行為時之易服勞役折算標準，最高
      應以銀元三百元折算一日，經折算為新臺幣後，應以新臺
      幣九百元折算為一日。惟九十五年七月一日修正公布施行
      之刑法第四十二條第三項前段規定：「易服勞役以新臺幣
      一仟元、二仟元或三仟元折算一日。」比較修正前後之易
      服勞役折算標準，以九十五年七月一日修正公布施行後之
      規定，較有利於被告，則依刑法第二條第一項但書，應適
      用修正後刑法第四十二條第三項前段之規定，定其折算標
      準。
（三）綜合上述各條文修正前、後之比較，揆諸前揭最高法院決
      議及修正後刑法第二條第一項前段、但書規定之「從舊從
      輕」原則，因被告等人所犯，雖依修正前刑法第三十三條
      第五款規定，其法定得予科處之罰金刑最低額度較低，但
      因本件未對被告併科予罰金最低刑，對被告不生實質之影
      響，而依修正後刑法第四十二條第三項前段規定，其易服
      勞役之折算標準較高，綜其全部罪刑之比較，本件自應一
      體適用被告行為後之法律，即修正後刑法之相關規定予以
      論處，併此敘明。
據上論斷，應依刑事訴訟法第二百九十九條第一項前段、第三百
條，槍砲彈藥刀械管制條例第八條第四項，刑法第十一條前段、
第二條第一項但書、修正前刑法第二十八條、修正後第四十二條
第三項前段、條正後第三十八條第一項第一款，判決如主文。
本案經檢察官丙○○到庭執行職務。
中    華    民    國    95    年    7    月     31    日
                    臺灣臺中地方法院刑事第十五庭
                          審判長法  官  曾佩琦
                                法  官  陳宗賢
                                法  官  周瑞芬
上正本證明與原本無異。
如不服本判決，應於判決送達後十日內向本院提出上訴狀，上訴
於臺灣高等法院臺中分院（須附繕本）。
                                書記官  巫偉凱
中    華    民    國    95    年    7    月     31    日
附錄本案論罪科刑法條：
【槍砲彈藥刀械管制條例第八條】
  未經許可，製造、販賣或運輸鋼筆槍、瓦斯槍、麻醉槍、獵槍
  、空氣槍或第四條第一項第一款所定其他可發射金屬或子彈具
  有殺傷力之各式槍砲者，處無期徒刑或五年以上有期徒刑，併
  科新臺幣一千萬元以下罰金。
  未經許可，轉讓、出租或出借前項所列槍枝者，處五年以上有
  期徒刑，併科新臺幣1千萬元以下罰金。
  意圖供自己或他人犯罪之用，而犯前二項之罪者，處無期徒刑
  或七年以上有期徒刑，併科新臺幣一千萬元以下罰金。
  未經許可，持有、寄藏或意圖販賣而陳列第一項所列槍枝者，
  處三年以上十年以下有期徒刑，併科新臺幣七百萬元以下罰金
  。
  第一項至第三項之未遂犯罰之。


司法院資訊處製作；財團法人民間司法改革基金會備份。
